臺灣宜蘭地方法院刑事裁定　　　　　　 100年度交聲字第68號
原處分機關　交通部公路總局台北區監理所宜蘭監理站
異　議　人
即受處分人　蕭辛癸
上列受處分人因違反道路交通管理處罰條例案件，對於交通部公
路總局台北區監理所宜蘭監理站民國100年2月10日所為之宜監字
第裁43-Q00000000號裁決（原舉發字號：宜蘭縣政府警察局宜警
交字第Q00000000號舉發違反道路交通管理事件通知單）聲明異
議，本院裁定如下：
    主  文
異議駁回。
    理  由
一、原處分意旨略以：異議人即受處分人蕭辛癸於民國99年9月
    7日上午7時28分許，駕駛車號6069-ED號自小客車行經宜蘭
    縣員山鄉○○○路與尚好路口時，因違反道路交通安全規則
    ，而與楊美蘭所駕駛車號P6W-219號普通重型機車發生碰撞
    ，致楊美蘭受有傷害，經宜蘭縣政府警察局以「違反道路交
    通安全規則致他人受輕傷」為由製單舉發，異議人接獲舉發
    違反道路交通管理事件通知單後，向原處分機關陳述意見，
    經原處分機關仍認異議人確有上開違規行為，依道路交通管
    理處罰條例第61條第3項規定，裁處記違規點數3點等語。
二、異議意旨略以：異議人汽車行經惠深二路與尚好路交岔路口
    時，已有減速慢行，且注意到車前狀況，左右方向是無任何
    異狀及安全的，並依駕駛信賴原則（支線道要禮讓幹線道）
    減速直行過該路口，會發生該事故是因楊美蘭突然強行左轉
    彎，造成料想不到的突發狀況，使異議人未能有足夠之反應
    時間，致反應不及所致，為此請求撤銷原處分等語。
三、按「汽車行經無號誌之交岔路口時，應減速慢行，作隨時停
    車之準備」，道路交通安全規則第93條第1項第2款定有明文
    ，又「汽車駕駛人，駕駛汽車違反道路交通安全規則，因而
    肇事致人受傷者，記違規點數三點」，則為道路交通管理處
    罰條例第61條第1項第3款所明訂。而道路交通主管機關依前
    述道路交通管理處罰條例所為之違規記點裁決，性質為警告
    性之裁罰處分，為行政罰法第2條第4款所示之其他種類行政
    罰；又行政罰責任之成立，係以行為人具備可歸責性之「個
    人責任」，是以在有多數人肇事之交通事件上，基於個人責
    任之原則，自應對各肇事者之違法構成要件、違法性及可罰
    性分別論究，並分別裁罰之，縱使其他肇事者對事故之發生
    亦有可歸責，仍不得解免行為人為此應負之個人責任。
四、經查：
  (一)按「違反本條例之行為，自行為成立之日起；行為有連續或
    繼續之狀態者，自行為終了之日起，逾三個月不得舉發。但
    汽車肇事致人受傷或死亡案件，因肇事責任不明，已送鑑定
    者，其期間自鑑定終結之日起算」，道路交通管理罰條例第
    90 條訂有明文，是本件宜蘭縣政府警察局宜蘭分局以宜警
    交字第Q00000000號製單舉發之時間民國100年2月24日，雖
    距離交通事故發生之違規時間（99年9月7日7時28分許）已
    逾三個月，惟楊美蘭因本件交通事故而受傷，且肇事責任歸
    屬不明，遂於99年11月11日就肇事責任送台灣省基宜區車輛
    行車事故鑑定委員會鑑定，則依前揭道路交通管理罰條例第
    90條但書之規定，本件舉發期限自應以鑑定終結之日（即99
    年12月16日）起算三個月，故警方於100年2月24日依前揭鑑
    定意見所為之製單舉發，未逾三個月舉發期限，合先敘明。
  (二)本件異議人蕭辛癸於99年9月7日7時28分許，駕駛車號6069-
    ED號自小客車在宜蘭縣員山鄉○○○路與尚好路交岔路口，
    與楊美蘭所騎乘之車號P6W-219號普通重型機車碰撞事故等
    事實，為異議人於警詢中坦承不諱，且有道路交通事故現場
    圖、現場照片、道路交通事故調查報告表在卷可稽，堪認屬
    實。
  (三)本件事故發生地點惠深二路與尚好路交岔路口四周皆為稻田
    ，路口週圍視野空曠並無任何遮敝物，此可由宜蘭縣政府警
    察局交通事故照片黏貼紀錄表之照片7、10、14至18及29 得
    知（卷第34、35、37至39頁及第45頁），且當日天候晴、日
    間有自然光、路面乾燥、無缺陷、無障礙物、視距良好等情
    ，有道路交通事故調查報告表(一)可稽（卷第23頁）；復依異
    議人於警詢筆錄中供述：（問：發現危險狀況時距離對方多
    遠？肇事經過情形為何？）我的感覺是對方來車是突然出現
    的，所以我不清楚距離為何。我自金泰路住家出發，行駛尚
    好路上往葫蘆堵橋方向，於尚好路與惠深二路路口，我行駛
    快過路的一半時，突然發現我的左前方向有一個暗影，然後
    就碰一聲，我一時緊張，車子就往右偏，然後車子接著就翻
    落大排水溝裡等語（卷第25頁背面），足徵異議人沿尚好路
    駕車行經惠深二路交岔路口之當時，顯然未注意到原本行駛
    在惠深二路上之楊美蘭；又依現場照片顯示，異議人之自小
    客車於事發後車輛係摔落路旁溝渠（卷第40頁），如異議人
    有減速慢行，作隨時停車之準備，即令最初未發覺楊美蘭之
    機車，於碰撞後亦應能隨時停車，而不致於車輛失控而摔落
    至路旁溝渠，故異議人違反道路交通安全規則第93條第1項
    第2款之規定甚明。異議人辯稱已有減速慢行，且注意到車
    前狀況云云，顯無足採。另楊美蘭於本件事故後之同日上午
    8時59分許前往國立陽明大學附設醫院急診，經診斷其受有
    右肩部挫傷、左肘磨損或擦傷等傷害，此有國立陽明大學附
    設醫院診斷證明書在卷可證（卷第29頁），堪認楊美蘭此部
    分傷害確與被告前開違反道路交通安全規則第93條第1項第2
    款規定之駕駛行為有相當因果關係。
  (四)至於楊美蘭銘就本件車禍之發生是否亦有違規，參諸前揭說
    明，基於個人責任之原則，異議人應對其自身之違規行為負
    責，縱使楊美蘭對事故之發生亦有可歸責，仍不得解免異議
    人為此應負之個人責任，併此敘明。
  (五)綜上，原處分機關依道路交通管理處罰條例第61條第3項規
    定，裁處異議人記違規點數3點，並無違誤，異議人指摘原
    處分不當，為無理由，應予駁回。
五、據上論斷，依道路交通管理處罰條例第87條第2項、道路交
    通事件處理辦法第18條，裁定如主文。
中    華    民    國   100    年    6     月    30    日
                  交通法庭    法  官  王耀興
以上正本證明與原本無異。
如不服本裁定應於送達後5日內向本院提出抗告狀。
                              書記官  林家妮
中    華    民    國   100    年    7     月    1     日